【裁判字號】    98,上更(一),42
【裁判日期】    981014
【裁判案由】    違反毒品危害防制條例
【裁判全文】
臺灣高等法院花蓮分院刑事判決      98年度上更(一)字第42號
上  訴  人
即  被  告  丙○○
上  訴  人
即  被  告  鍾紘騰
                      號
共      同
選任辯護人  曾泰源律師
上列上訴人因違反毒品危害防制條例案件，不服臺灣花蓮地方法
院95年度易字第105號中華民國95年6月28日第一審判決（起訴案
號：臺灣花蓮地方法院檢察署95年度偵字第856 號），提起上訴
，判決後經最高法院發回，本院判決如下：
    主  文
原判決撤銷。
丙○○幫助製造第二級毒品，未遂，累犯，處有期徒刑壹年肆月
，減為有期徒刑捌月。扣案廠牌MOTOROLA行動電話壹支（內含00
00000000號SIM卡）、廠牌NOKIA行動電話壹支（內含0000000000
號SIM卡），均應沒收。
丁○○幫助製造第二級毒品，未遂，處有期徒刑壹年貳月，減為
有期徒刑柒月。扣案廠牌MOTOROLA行動電話壹支（內含00000000
00號SIM卡）、廠牌NOKIA行動電話壹支（內含0000000000號SIM
卡），均應沒收。
    事  實
一、丙○○前曾於民國79年間因違反懲治盜匪條例案件，經臺灣
    高等法院79年度上訴字第4576號判處有期徒刑14年確定，甫
    於84年4 月12日縮刑假釋付保護管束出監，並於93年6月5日
    假釋付保護管束期滿，視為執行完畢，猶不知悔改，與友人
    鍾紘騰、甲○○（犯共同連續製造第二級毒品部分，業經臺
    灣南投地方法院94年度重訴字第1 號判處有期徒刑15年確定
    ）係於81年間因案同在臺灣花蓮監獄同一舍房執行而彼此熟
    識，緣甲○○於93年10月間，夥同年籍身分不詳綽號「東山
    」、「阿軟」成年男子，基於非法製造第二級毒品安非他命
    之犯意聯絡，合夥集資新台幣（下同）1千3百萬元，共同購
    買製造安非他命之原料、機具1 批，在宜蘭縣頭城鄉之某處
    養雞場內從事非法製造安非他命，然因製造安非他命之主要
    原料「麻黃素」疑似遭人調包，導致甲○○等人已著手製造
    安非他命而未遂，甲○○為將來製造安非他命之用，遂先於
    94年1月7日，自台中縣大雅鄉租用貨車前往宜蘭縣頭城鎮之
    上開養雞場內，將該些製造安非他命之相關機具、原料等物
    ，載運至不知情之友人陳光義位於新竹市○○區○○街7 巷
    22號處寄藏，此間於94年3 月間，甲○○為接續先前製造安
    非他命之犯意，乃聯繫丙○○前往其位於彰化縣之租屋處討
    論，甲○○即向丙○○表示請其幫忙載運該批製造安非他命
    之原料、機具至花蓮地區藏放後，再幫忙找尋一適合製造安
    非他命之檳榔園或果園，準備伺機再製造安非他命，詎丙○
    ○明知甲○○欲另至花蓮地區接續製造安非他命，且所請託
    載運之物係製造安非他命之機具及原料，竟與鍾紘騰基於幫
    助製造第2級毒品安非他命之犯意，於94年3月26日中午12時
    許，透過不知情之鄭欽仁居間聯繫，而前往陳光義之上開住
    處載運製造安非他命之原料及機具一批，並與甲○○約定事
    成後，可各取得1萬5千元之酬勞，嗣經檢察官指揮警方專案
    小組經由通訊監察現譯資料得知丙○○、鍾紘騰等人欲載運
    製造安非他命之原料及機具，遂事先前往附近埋伏守候及跟
    監，並沿途跟監丙○○、鍾紘騰等人之行蹤，發現丙○○、
    鍾紘騰將製造安非他命之原料、機具載運並藏匿至不知情之
    董明華位於花蓮縣瑞穗鄉鶴岡村鶴岡166 號旁之鐵皮屋內，
    乃持搜索票於同年5月3日13時許前往上開地點執行搜索，查
    獲甲○○所有如附表編號1至18-12、21-1至35所示製造安非
    他命之原料及機具1 批，以及鍾紘騰所有與製造安非他命無
    關如附表編號19-1至20-5所示之物，丙○○、鍾紘騰尚未取
    得不法酬勞，即為警持拘票拘提到案。
二、案經南投縣政府警察局草屯分局報告臺灣南投地方法院檢察
    署檢察官呈請臺灣高等法院檢察署移轉臺灣花蓮地方法院檢
    察署檢察官偵查起訴。
    理  由
壹、證據能力有無之認定
一、按被告以外之人於審判外之言詞或書面陳述，除法律有規定
    者外，不得作為證據。又被告以外之人於審判外之陳述，經
    當事人於審判程序同意作為證據，法院審酌該言詞陳述或書
    面陳述作成時之情況，認為適當者，亦得為證據。當事人、
    代理人或辯護人於法院調查證據時，知有第159條第1項不得
    為證據之情形，而未於言詞辯論終結前聲明異議者，視為有
    前項之同意，刑事訴訟法第159條第1項及第159條之5分別定
    有明文。
二、查證人鄭欽仁於警詢時之陳述，以及被告丙○○、鍾紘騰於
    警詢時之陳述（對於其他被告而言），雖均不合刑事訴訟法
    第159條之2、第159條之3有關傳聞法則例外之要件，惟公訴
    人、被告丙○○、鍾紘騰及其辯護人就前開非被告本人之審
    判外陳述，均陳明並無意見，迄未於本案言詞辯論終結前聲
    明異議，而本院審酌該等言詞或書面陳述作成之情況，核無
    違法取證及證明力明顯過低之瑕疵，亦認為以之作為證據為
    適當，故依諸上開規定，前揭證人鄭欽仁於警詢時之陳述，
    以及被告丙○○、鍾紘騰於警詢時之陳述，均具有證據能力
    。又證人甲○○於警詢時之陳述核與審理時相符，依上開規
    定，證人甲○○於警詢中之陳述，應無證據能力。
三、又按被告以外之人於審判外之言詞或書面陳述，除法律有規
    定者外，不得作為證據，刑事訴訟法第159條第1項固定有明
    文。惟被告以外之人於偵查中向檢察官所為之陳述，除顯有
    不可信之情況者外，得為證據，刑事訴訟法第159條之1第2
    項亦有明文。所謂不可信性情況，法院應審酌被告以外之人
    於陳述時之外在環境及情況，例如：陳述時之心理狀況、有
    無受到外力干擾等，以為判斷是否有形式上顯然不可採信之
    依據。查被告丙○○、鍾紘騰於檢察官偵查時，係以證人之
    身份陳述，經告以具結義務及偽證處罰後，於命證人朗讀結
    文後具結，其係於負擔偽證罪之處罰心理下證述，並以具結
    擔保其供述之真實性，又無受其他不當外力干擾之情形，是
    被告丙○○、鍾紘騰於偵查中在檢察官面前具結所為之證述
    （台灣南投地方法院檢察署94年偵字第1661號卷第77、78頁
    、第1662號卷第80、81頁），查無顯然不可信之情況，依上
    開刑事訴訟法第159條之1第2項規定，得為證據。
四、另被告丙○○所使用行動電話0000000000號之通訊監察譯文
    表（94年4 月30日）所載陳述內容，為被告丙○○與鍾紘騰
    對話過程中所為陳述，核其性質並不涉及原陳述人之知覺記
    憶有無錯誤之問題，且非被告以外之人於審判外之陳述，不
    屬於傳聞證據，自不受刑事訴訟法第159條第1項所定傳聞法
    則之規範，應有證據能力。
貳、認定本案犯罪事實之證據及理由
一、訊據被告二人均坦承以1萬5千元之代價至新竹市○○區○○
    街7 巷22號處所，將附表1至18-12、21-1至35所示製造安非
    他命之器具及化學原料運到花蓮縣瑞穗鄉鶴崗166 號旁倉庫
    藏放之事實，惟均否認有幫助甲○○製造第二級毒品安非他
    命之犯行，辯稱，渠只是想賺取運費而載運器具、原料而已
    ，並未參與甲○○製造行為及幫助其製造之意思。被告辯護
    人亦為被告2人辯稱：被告於94年3月之載送行為距甲○○93
    年10月之製造行為，已相隔6 個月以上，載運之地點在新竹
    ，與甲○○製造地點宜蘭頭城不同，前後行為並無同時同地
    或密切接近，顯無法以包括之一行為予以評價；又甲○○93
    年10月之製造行為既已終了，嗣後被告2 人載運行為又與甲
    ○○製造行為無接續關係，自難將被告2 人載運行為與93年
    10月之製造行為連接，認載運行為為該次製造行為之後續行
    為。而甲○○在94年3 月後雖有意繼續製造安非他命，然在
    請被告2 人幫忙載運製造安非他命之器具及原料當下，未有
    任何著手製造之犯意及行為態樣存在之情事，縱令甲○○與
    被告丙○○有討論，亦只是陰謀犯之階段，而非著手實施之
    未遂犯行為，甲○○既未著手製造行為，被告2 人不可能成
    立幫助製造未遂之罪責云云。
二、經查，被告載運附表編號1至18-12、21-1至35所示製造安非
    他命之器具及化學原料運到花蓮縣瑞穗鄉鶴崗166 號旁倉庫
    藏放之事實，除據被告丙○○、鍾紘騰於臺灣南投地方法院
    檢察署檢察官偵查中、原審及本院審理時均坦承不諱，除互
    核大致相符之外，並經證人鄭欽仁於警詢及甲○○於本院審
    理時指證被告2人確有從新竹市○○區○○街7巷22號載運警
    方所查獲之原料及機具一批離開乙情相符（參草屯分局警卷
    第78至81頁、本院更一審卷第81頁），復有如附表編號1至1
    8-12、21-1至35製造安非他命之原料及機具一批扣案，以及
    警製94年3 月26日現場蒐證相片、履勘現場筆錄、現場簡圖
    及扣押物品照片等附可足憑（警卷第11至27、87至90頁），
    是被告2人之自白，查與事實相符，堪予採認。
三、按刑事法之製造行為，乃指利用各種原、物料予以加工，製
    作成特定目的之產品，甚至儲存於電腦或新科技產物，有別
    於自然天生。是凡在該特定目的完成之前，所採取之一切人
    為措施，均屬之。其著手，當自為該特定之目的，而於原、
    物料施加人工之際，即已開始。其後縱有原、物料不適合特
    定用途，致無法製成產品情形，無非障礙未遂；其間倘為防
    免犯罪遭發覺等由，多次移置所剩原、物料，伺機繼續進行
    ，既屬同一犯罪計畫，自當整體觀察、評價，非謂其未曾著
    手製造。幫助搬遷剩餘原、物料之人，倘明知其情，所參與
    之工作雖屬於製造要件行為以外之事，亦應論以製造未遂罪
    之幫助犯，不能將後段之搬遷原、物料行為部分割裂評價，
    認屬單純之幫助預備製造範疇。查甲○○於93年10月間在宜
    蘭縣頭城鎮之某處養雞場內著手製造安非他命，然因主要原
    料「麻黃素」遭人調包，導致未完成製作安非他命而未遂，
    甲○○涉犯製造第二級毒品未遂罪，業經臺灣南投地方法院
    94年度重訴字第1 號判處有期徒刑15年確定，有該案判決書
    附卷（原審卷第42至56頁）可參；此外，被告丙○○於本院
    供述：「94年3 月甲○○找我到他彰化的家中載東西之前，
    他告訴我這是要製造安非他命的，他叫我去載東西時，他說
    他之前有用這些東西製造安非他命，但製造出來像鹽巴，他
    叫我們找個地方藏起來，以後看情形再說…」（本院上訴卷
    第76頁），稽以被告2人於94年4月30日之通話內容中，被告
    丙○○曾提及「他（指甲○○）本來是在做毒品，他說那個
    去把他黑吃黑」等語，被告鍾紘騰亦隨即答稱「嘿啊」等語
    一情，有刑事警察局中部打擊犯罪中心電信監察譯文表在卷
    （警卷第44至45頁）可按，顯見其2 人對於甲○○先前已著
    手製造安非他命，但因原料遭人調包，以致無法製造完成而
    未遂一事，早已有所知悉，卻仍同意將該些製造安非他命之
    原料、機具載運至花蓮地區藏放之事實。再據證人甲○○於
    本院審理時證稱：「（你是否在94年3月間委託在庭的被告2
    人載運一些製造安非他命的器具及原料？）有。」「（這批
    物品是否原來放置在宜蘭頭城的養雞場，後來放在新竹市香
    山區陳光義的處所，然後再由被告2 人搬到花蓮？）原來是
    放在頭城的養雞場，後來搬到新竹市香山區陳光義處所，而
    被告2 人是從新竹市香山區搬到花蓮，因為我沒有地方放，
    才會叫他們幫我找地方放置。」「（為何這批物品要一再搬
    遷藏放的地點？）因為我一開始有找人合作，後來我被騙了
    ，所以我才要扣押這批物品，使我的損失減少…」「（你剛
    才說為了避免損失，才要扣押此批物品，這批物品是否之後
    你還要再行使用製造？）是。因為我還在找人，我有跟人家
    合作，麻黃素被調包，所以我才要將這批物品藏起來…」「
    （這批物品被查獲後，有送去檢驗，發現其中玻璃瓶、連身
    褲雨衣鞋有白色殘留物，表示是曾經使用過，是在何時使用
    ？）是在頭城養雞場製造安非他命，因為原料麻黃素被調包
    ，為鹽巴，所以沒有製造成功。」等語（本院更一審卷第80
    、81頁）；參以被告丙○○於偵訊時供稱：「（當時甲○○
    請你將這些機具、原料載到花蓮時，有無表示要在花蓮製造
    安非他命？）有。他表示先幫忙找地方把這些機具、原料放
    好，另外再找一處檳榔園或是果園可以做為製造安非他命的
    工廠，但是後來他沒有來找我，所以還沒有幫忙找檳榔園或
    是果園」（南投地檢署94年偵字第1662號卷第81頁）；及被
    告鍾東成於本院供稱：「丙○○口頭跟我說去找檳榔園或果
    園，但是因為我工作忙，所以不了了之，就沒有去找」（本
    院更一審卷第64頁），足徵被告2人對被告甲○○有意另尋
    覓處所製造安非他命一事知之甚詳，卻仍願協助將附表編號
    1至18-12、21-1至35所示製造安非他命之原料、機具載運至
    花蓮地區藏放，則其2 人自有幫助製造安非他命之犯行自明
    。是本件事證明確，被告犯行堪予認定，應依法論科。至於
    證人甲○○於本院審理時雖證稱：被告2 人不知道所載運之
    物品係製造安非他命之用，其無委託丙○○幫忙找尋適宜製
    造安非他命之檳榔園或果園，被告丙○○亦不清楚其先前製
    造安非他命因麻黃素原料被調包故未製造成功一事云云，然
    核與被告自白及前揭通訊監察譯文內容不符，容有置疑，按
    依證人甲○○於本院稱：其不願因這件事情再拖累丙○○，
    丙○○也有正當工作，其對於拖累到丙○○感到不好意思等
    語，可見證人甲○○有為被告開脫之情，是其上開迴護被告
    之證詞，洵無可採。
、論罪科刑
一、比較法適用
（一）按行為後法律有變更者，適用行為時之法律，但行為後之
      法律有利於行為人者，適用最有利於行為人之法律，刑法
      第2條第1項定有明文。此項從舊從輕原則，於比較時，自
      應就罪刑有關法定加重、減輕原因等一切情形，綜其全部
      之結果，而為比較，再適用最有利於行為人之法律。查被
      告2人行為後，毒品危害防制條例已於98年5月20修正公布
      ，同年月23日施行，其中第4條第2項「製造、運輸、販賣
      第二級毒品者」之法定刑，原為無期徒刑或7 年以上有期
      徒刑，得併科罰金新臺幣700 萬元以下罰金，修正提高為
      無期徒刑或7 年以上有期徒刑，得併科罰金新臺幣1000萬
      元以下罰金，法定刑部分，雖以行為時法，有利於被告2
      人。但修正後同條例第17條增列第2 項「犯第四條至第八
      條之罪於偵查及審判中均自白者，減輕其刑。」規定。本
      案被告2 人對於前開事實於偵查及審判中均自白不諱，僅
      對渠等是否構成犯罪即法律適用部分有所爭執而已，應無
      礙其等自白效力，亦即本案被告2 人有上開必減輕事由，
      經減輕結果，自以裁判時法，最有利於被告2 人。依上開
      規定，應整體適用裁判時法即修正後毒品危害防制條例之
      規定。
（二）次按法律變更應係指因法律修正而「刑罰」有實質之更異
      而言（如修正後新舊法法定本刑輕重變更或犯罪構成要件
      寬嚴不同），始有依上開規定為準據法而比較適用新法或
      舊法之問題。如新舊法處罰之輕重仍然相同（例如僅形式
      上修正法律用語或條次移列），並無有利或不利之情形，
      即無適用上開規定為比較之餘地，自應依一般法律適用之
      原則，適用現行、有效之裁判時法論處。被告2 人於行為
      後，原刑法第26條前段業已修正為同法第25條第2 項之規
      定，並於95年7月1日修正公布生效施行。觀之修正後刑法
      第25條第2項之規定，係將修正前刑法第25條第2項及同法
      第26條前段之規定，合併規定為修正後第25條第2 項，此
      僅係條次移列，非屬法律變更，自無刑法第2條第1項新舊
      法比較適用之餘地，應依一般法律適用之原則，適用現行
      、有效之裁判時法論處。又刑法第47條第1 項有關累犯構
      成要件之規定亦經修正施行，修正施行前刑法第47條規定
      「受有期徒刑之執行完畢，或受無期徒刑或有期徒刑一部
      之執行而赦免後，5 年以內再犯有期徒刑以上之罪者，為
      累犯，加重本刑至二分之一。」，修正為：「受徒刑之執
      行完畢，或一部之執行而赦免後，5 年以內『故意』再犯
      有期徒刑以上之罪者，為累犯，加重本刑至二分之一。」
      ，前者（即舊法）並不以後罪必須出於「故意」犯罪者為
      限；後者（即修正後新法）則規定後罪必須出於「故意」
      所犯者，始能與前罪構成累犯，但被告丙○○係於受有期
      徒刑之執行完畢後，5 年以內再「故意」犯本件之罪，依
      修正前後新、舊刑法第47條第1 項之規定，均構成累犯，
      即無有利或不利之情形。
二、核被告丙○○、鍾紘騰所為，均係犯刑法第30條第1 項、毒
    品危害防制條例第4條第6項、第2項之幫助製造第2級毒品未
    遂罪。又被告2 人就甲○○已著手製造安非他命而未遂之犯
    行，繼續施以助力，另將同一批製造安非他命之原料、機具
    載運前往花蓮地區，準備由另案被告甲○○繼續製造安非他
    命，是為幫助犯，應依刑法第30條第2 項規定減輕其刑；再
    另案被告甲○○僅係委託被告2 人將上開製造安非他命之原
    料及機具，載運至花蓮地區欲繼續製造安非他命，其本身尚
    未製造完成安非他命，係屬刑法第25條第1 項之未遂犯，是
    被告2 人僅成立幫助製造安非他命之未遂罪，應依修正前刑
    法第25條第2項規定減輕其刑。另被告2人於偵查及審判中對
    犯罪事實均已自白，依毒品危害防制條例第17條第2 項應減
    輕之，並遞減輕之。至原公訴意旨雖認被告2 人之上開犯行
    ，係應成立持有專供製造毒品之器具罪，惟毒品危害防制條
    例第11條第3 項所謂「持有專供製造或施用毒品之器具者」
    ，法條既規定「專」供，自應解為「專」以供製造或施用毒
    品之器具者為限，若通常尚可以供他項用途之器具，當非該
    條文所謂之「專供」（臺灣高等法院88年度上易字第1422號
    判決、最高法院94年度台上字第4433號判決參照）。查本件
    扣案之製造安非他命之原料及機具一批，在一般情形下，均
    可作為其他用途使用，且依卷內事證亦無法證明有何原料或
    機具，本係專供製造安非他命所用之器具，是被告2 人所為
    並不構成持有專供製造毒品之器具罪自明，自應變更起訴法
    條。另被告丙○○前曾於79年間因違反懲治盜匪條例案件，
    經臺灣高等法院79年度上訴字第4576號判處有期徒刑14年確
    定，甫於84 年4月12日縮刑假釋付保護管束出監，並於93年
    6月5日假釋付保護管束期滿，視為執行完畢一節，有臺灣高
    等法院被告前案紀錄表1份附卷可稽，其於5年以內再犯本件
    有期徒刑以上之罪，為累犯，應依刑法第47條規定加重其刑
    （法定本刑無期徒刑部分除外），並先加重再依上揭規定遞
    減輕之。
三、爰審酌被告2 人前有多次前科紀錄，素行不佳，且於本件明
    知甲○○所有該些原料、機具，係製造安非他命所用之物，
    準備繼續至花蓮地區製造安非他命，卻仍施予助力，將該批
    原料、機具遠從新竹載運至花蓮地區藏放，若非檢警事前嚴
    密監控而查獲，該批原料、機具恐將作為他人製造安非他命
    所使用，危害社會治安不輕，惟被告2 人於事發後已坦承犯
    罪事實，犯後態度尚稱良好，頗具悔意，復參酌其犯罪之動
    機、所造成危害之程度以及其等雖均約定酬勞1萬5千元，然
    均尚未領取等一切情狀，各量處如主文所示之刑，以資警惕
    。又中華民國九十六年罪犯減刑條例業於96年6 月15日經立
    法院三讀通過，並自96年7 月16日施行，被告上開犯罪之時
    間均在96年4月24日以前，合於上開減刑條例第2條第1項第3
    款之規定，應就所犯上開之罪之宣告刑予以減刑2分之1。
四、被告丙○○、鍾紘騰各自提出於本案扣押之廠牌MOTOROLA行
    動電話（內含0000000000號SIM卡）、廠牌NOKIA行動電話（
    內含0000000000號SIM卡），被告2人均坦承為其等所有，並
    為連繫載運附表編號1至18-12、21-1至35所示原料、機具之
    工具（警卷第75頁、原審卷第95頁、本院更一審卷第64頁）
    ，依毒品危害防制條例第19條第1 項規定，應宣告沒收。至
    扣案如附表編號1至18-12、21-1至35所示之原料、機具一批
    ，係甲○○所有製造安非他命未遂所用之物，並業經臺灣南
    投地方法院94年度重訴字第1號判決宣告沒收，而非被告2人
    所有供犯罪用之物，爰不另宣告沒收；如附表所示編號19-1
    至20-5，雖係被告鍾紘騰所有之物，惟依卷內事證，並無積
    極證據足以證明係供另案被告甲○○製造安非他命所用之物
    ，亦不為沒收之宣告，併此敘明。
肆、原審對被告2 人論罪科刑，固非無見。惟原審未及適用修正
    後毒品危害防制條例第17條第2 項減輕其刑及依中華民國九
    十六年罪犯減刑條例規定減其宣告刑，並漏未將被告2人所
    有用以連繫載運事項之行動電話（含SIM卡）宣告沒收，均
    有違誤。被告2人上訴均坦承起訴事實，惟否認渠等行為構
    成幫助製造第二級毒品未遂犯罪，雖無可採，仍應由本院予
    以撤銷改判之。
據上論斷，應依刑事訴訟法第369條第1項前段、第364條、第299
條第1項前段、第300條，毒品危害防制條例第4條第2項、第17條
第2項、第19條第1項，刑法第11條前段、第25條第2 項、第30條
第2項、第47條，中華民國九十六罪犯減刑條例第2條第1項第3款
、第7條第2項，判決如主文。
本案經檢察官乙○○到庭執行職務。
中    華    民    國    98    年    10    月    14    日
                    刑事庭審判長法  官  謝志揚
                                法  官  林慶煙
                                法  官  劉雪惠
以上正本證明與原本無異。
如不服本判決，應於收受送達後10日內向本院提出上訴書狀，其
未敘述理由者，並得於提起上訴狀後10日內向本院補提理由書（
均須按他造當事人之人數附繕本）「切勿逕送上級法院」。
告訴人或被害人如對於本判決不服者，應具備理由請求檢察官上
訴，其上訴期間之計算係以檢察官收受判決正本之日期為準。
中    華    民    國    98    年    10    月    14    日
                                書記官  李德霞
附錄本判決論罪科刑法條全文:
毒品危害防制條例第4條
製造、運輸、販賣第一級毒品者，處死刑或無期徒刑；處無期徒
刑者，得併科新臺幣 2 千萬元以下罰金。
製造、運輸、販賣第二級毒品者，處無期徒刑或 7 年以上有期
徒刑，得併科新臺幣 1 千萬元以下罰金。
製造、運輸、販賣第三級毒品者，處 5 年以上有期徒刑，得併
科新臺幣 7 百萬元以下罰金。
製造、運輸、販賣第四級毒品者，處 3 年以上 10 年以下有期
徒刑，得併科新臺幣 3 百萬元以下罰金。
製造、運輸、販賣專供製造或施用毒品之器具者，處 1 年以上
7 年以下有期徒刑，得併科新臺幣 1 百萬元以下罰金。
前五項之未遂犯罰之。


司法院資訊處製作；財團法人民間司法改革基金會備份。
